【裁判字號】    91,簡,624
【裁判日期】    920429
【裁判案由】    消防法
【裁判全文】
臺北高等行政法院判決                              九十一年度簡字第六二四號
    原      告  甲○○
    被      告  桃園縣政府
    代  表  人  乙○○縣長）.
右當事人間因消防法事件，原告不服內政部中華民國九十一年五月三十日台內訴字第
○九一○○○三九三七號訴願決定（案號：0000000000），提起行政訴訟
，本院判決如左：
    主  文
原告之訴駁回。
訴訟費用由原告負擔。
    事  實
一、事實概要：原告係坐落桃園縣龜山鄉○○○路○段三三三號長虹磁鐵有限公司之
    管理權人，被告所屬消防局第一大隊龜山分隊於民國（以下同）九十年十一月十
    六日赴該場所實施消防安全檢查，現場為地上一層之建築物，樓地板面積二千一
    百六十平方公尺，供工廠用途使用，經檢查有：一、未設火警自動警報設備。二
    、未設室內消防栓設備。三、未設緊急廣播設備等項缺失。該分隊即開立限期改
    善通知單，限於九十年十二月十八日前改善完畢。嗣該分隊人員於九十年十二月
    二十四日前往複查結果，上開缺失均未改善，被告認違反消防法第六條第一項規
    定，依同法第三十七條第一項規定，以九十一年一月二十三日府消預字第○九一
    ○五一六○六○號處分書裁處原告新臺幣（以下同）一萬二千元罰鍰。被告所屬
    消防局第一大隊龜山分隊再於九十一年一月二十五日前往複查結果，其不合規定
    事項均仍未改善，再開立限期改善通知單限於九十一年二月二十五日前改善完畢
    ，並予舉發，被告復據以九十一年三月六日府消預字第○九一○五一八二七四號
    處分書第二次裁處原告二萬四千元罰鍰。原告不服，以該公司經桃園縣政府工廠
    設立許可，工廠總面積為一百九十平方公尺，廠房面積為二百點四八平方公尺，
    是否已達消防法規設室內消防栓、火警自動警報系統及緊急廣播系統之必要云云
    ，向內政部提起訴願，遭訴願決定駁回，原告猶不服，遂提起本件行政訴訟。
二、兩造聲明：
    (一)原告聲明：原處分及訴願決定均撤銷。
    (二)被告聲明：駁回原告之訴。
三、兩造之爭點：原告是否違反消防法第六條第一項之規定？
    (一)原告主張之理由：
      1.原告於八十九年十二月二十六日於桃園縣龜山鄉○○○路○段三三三號設立
        長虹磁鐵有限司桃園廠，經被告核准工廠登記後開始生產。被告所屬消防局
        於九十年十一月進行額外的消防檢查並處以罰款，被告先核准再處罰，其程
        序可議。
      2.被告於原告訴願期間再開立四張罰單並強制停業一個月。其用意在打壓憲法
        賦予人民的訴願權利。依訴願法第九十三條第一項規定：「原行政處分之執
        行，除法律另有規定外，不因提起訴願而停止。」此法對抗憲法保障人民得
        提起訴願之權利，明顯要求人民不要訴願，否則處罰加重。
      3.消防之安全檢查，僅憑消防員一己之認定，對長虹磁鐵有限公司所為之消防
        設備不予認定，國內消防安檢之標準，是否依每個消防的標準認定即可。無
        視每個場所之實際需要。開立罰單前對業主告知程序、改善之通知期限及送
        達之通知，不符合行政程序。又長虹磁鐵有限公司已於九十一年採購被告所
        屬消防局要求之消防設備，是否應撤銷被告對原告開立罰單及稅捐單位停售
        長虹磁鐵有限公司統一發票之處分？
    (二)被告主張之理由：
      1.按消防法第六條規定：「下列場所之管理權人應設置並維護其消防安全設備
        ：一、依法令應有消防安全設備之建築物。．．．直轄市、縣（市）消防機
        關得依前項場所之危險程度，分類列管檢查；經檢查不合規定者，應即通知
        限期改善，並予複查。第一項各類場所消防安全設備設置標準，由中央主管
        機關定之。」第三十七條第一項規定：「違反第六條第一項消防安全設備設
        置、維護之規定．．．，經通知限期改善，逾期不改善或複查不合規定者，
        處其管理權人新台幣六千元以上三萬元以下罰鍰，經處罰鍰後仍不改善者，
        得連續處罰，並得予以三十日以下之停業或停止其使用之處分。」及訴願法
        第九十三條第一項規定「原處分之執行，除法律另有規定外，不因提起訴願
        而停止」；復按內政部八十八年十一月十九日台（八八）內消字第八八七六
        二三五號函發布「各級消防主管機關辦理消防安全檢查違法案件處理注意事
        項」表一、違反消防法第六條第一項消防安全設備設置、維護規定之裁處基
        準表規定，第二次嚴重違規裁罰新台幣貳萬肆仟元以下。
      2.查原告於桃園縣龜山鄉○○○路○段三三三號經營長虹磁鐵有限公司，現場
        為一地上一層建築物，樓地板面積二一六○平方公尺，供工廠用途使用，生
        產軟性磁鐵，係屬各類場所消防安全設備設置標準第十二條第四款中度危險
        工作場所，應無疑義。另查該建築物未領有使用執照，依前揭處理注意事項
        第二點規定，以其實際用途依法設置消防安全設備。按上揭設置標準規定檢
        討該場所應設而未設之消防安全設備如左：(1)第十五條規定，五層以下建築
        物供第十二條第一款其他各目及第二款至第四款所列場所使用，任何一層樓
        地板面積在五百平方公尺以上者，應設室內消防栓設備。(2)第十九條規定，
        五層以下之建築物供第十二條第二款（第十二目除外）至第四款所列場所使
        用，任何一層樓地板面積在五百平方公尺以上者，應設火警自動警報設備。
        (3)第二十二條規定，依第十九條規定設有火警自動警報設備之建築物，應設
        置緊急廣播設備。
      3.桃園縣消防局檢查人員於九十年十一月十六日前往實施消防安全檢查，發現
        該場所未符前揭之消防安全設備，開立第○○○七○七號限期改善通知單，
        限原告於九十年十二月十八日前改善完畢；復於九十年十二月二十四日實施
        複查，複查結果其不合規定事項均未改善，即開立第○○一五二號舉發違反
        消防法案件通知單及第○○○七一三號限期改善通知單，並再限於九十一年
        一月二十四日前將前揭缺失改善完畢，案經被告以九十一年一月二十三日府
        消預字第○九一○五一六○六○號處分書處分第一次嚴重違規裁罰一萬二仟
        元罰鍰，另於九十一年一月二十五日前往實施複查，因原告漠視消防安全，
        複查結果其不合規定事項仍未改善，依上揭消防法及訴願法之規定，即開立
        第○○○一五三號舉發違反消防法案件通知單，案經被告以九十一年三月六
        日府消預字第○九一○五一八二七四號處分書處分第二次嚴重違規裁罰新台
        幣二萬四仟元罰鍰，被告所為之處分並無違誤。
    理  由
一、按「本法所稱管理權人係指依法令或契約對各該場所有實際支配管理權者。」「
    下列場所之管理權人應設置並維護其消防安全設備：一、依法令應有消防安全設
    備之建築物。．．．直轄市、縣（市）消防機關得依前項場所之危險程度，分類
    列管檢查；經檢查不合規定者，應即通知限期改善，並予複查。第一項各類場所
    消防安全設備設置標準，由中央主管機關定之。」「違反第六條第一項消防安全
    設備設置、維護之規定．．．，經通知限期改善，逾期不改善或複查不合規定者
    ，處其管理權人新臺幣六千元以上三萬元以下罰鍰；經處罰鍰後仍不改善者，得
    連續處罰。」消防法第二條、第六條、第三十七條第一項分別定有明文。又各類
    場所消防安全設備設置標準第一條、第十二條第四款第三目規定：「本標準依消
    防法第六條第三項規定訂定之。」「各類場所按用途分類如左：一、．．．四、
    丁類場所：（一）．．．（二）中度危險工作場所。」又各級消防主管機關辦理
    消防安全檢查違法案件處理注意事項表一規定，未設火警自動警報設備等為違反
    消防法第六條第一項消防安全設備設置、維護規定之嚴重違規，第一次裁罰金額
    為新臺幣一萬二千元以下，第二次裁罰金額為新臺幣二萬四千元以下。
二、本件原告係坐落桃園縣龜山鄉○○○路○段三三三號長虹磁鐵有限公司之管理權
    人，該公司於上址興建工廠，面積二千一百六十平方公尺，依各類場所消防安全
    設備設置標準第十二條第四款第三目規定以丁類場所列管，因該址面積超過五百
    平方公尺，依同標準第十五條第一項第一款、第十九條第一項第一款、第二十二
    條規定，該場所應設置室內消防栓、火警自動警報設備、緊急廣播設備，九十年
    十一月十六日被告所屬消防局第一大隊龜山分隊赴現場實施消防安全檢查，發現
    該場所有：一、未設火警自動警報設備。二、未設室內消防栓設備。三、未設緊
    急廣播設備等三項缺失。該分隊當場開立限期改善通知單限於九十年十二月十八
    日前改善完畢。嗣該分隊人員於九十年十二月二十四日前往複查結果，均未改善
    ，被告乃據以裁處原告一萬二千元罰鍰。被告所屬消防局第一大隊龜山分隊再於
    九十一年一月二十五日前往複查結果，其不合規定事項均仍未改善，再開立限期
    改善通知單限於九十一年二月二十五日前改善完畢，並予舉發，被告復據以九十
    一年三月六日府消預字第○九一○五一八二七四號處分書第二次裁處原告二萬四
    千元罰鍰。揆諸首揭規定，原處分並無不合。
三、原告雖主張被告既核准工廠登記，事後又進行額外之消防檢查，並處以罰鍰，先
    准許後處罰；且在訴願期間再開出四張罰單，並強制停業一個月，其程序可議云
    云。惟原告原經桃園縣政府許可設立工廠之廠房面積雖僅為二百點四八平方公尺
    ，被告所屬消防局第一大隊龜山分隊赴現場檢查及複查時，受檢建築物面積為二
    千一百六十平方公尺，有消防安全設備檢查紀錄表附於原處分卷可稽，自應設置
    有火警自動警報設備、室內消防栓設備及緊急廣播設備等，原告自不得因業經核
    准，即可免予處罰。至被告因原告未改善，陸續另予處罰，則屬另一問題，非本
    件所得審酌。原告之主張，為不可採。原處分並無違誤，訴願決定予以維持，亦
    無不合。原告徒執前詞，訴請撤銷，為無理由，應予駁回。又本件適用簡易程序
    ，爰不經言詞辯論逕為判決，併予敘明。
四、據上論結，本件原告之訴為無理由，爰依行政訴訟法第九十八條第三項前段、第
    二百三十三條第一項，判決如主文。
中      華      民      國    九十二    年      四      月    二十九    日
                 臺 北 高 等 行 政 法 院   第 二 庭
                                                    法  官  徐瑞晃
右為正本係照原本作成。
本件以訴訟事件所涉及之法律見解具有原則性者為限，始得於本判決送達後二十日內
向本院提出上訴狀並表明上訴理由，如已於本判決宣示後送達前提起上訴者，應於判
決送達後二十日內補具上訴理由（均按他造人數附繕本），且經最高行政法院許可後
方得上訴。
中      華      民      國    九十二    年      四      月    二十九    日
                                                    書記官  蘇亞珍


司法院資訊處製作；財團法人民間司法改革基金會備份。
